# 请教一下合并报表购买少数股权问题

提问人：wy2375 时间：2019-11-08 08:25:53
各位老师好，刚接触合并报表，对于合并报表的成本法了解不多，一直学习的都是模拟权益法，有幸看到这种方法，想请教一个问题，也是我工作中遇到的。甲持有 A公司 51% 股权，控制A 公司，A 是甲与少数股东投资设立，现在甲从少数股东取得剩余 49% 股权后，A 成为甲的全资子公司，支付对价与当日净资产 ×49%之间存在差额，按照权益法，在调整抵销分录中为了平衡，调整长投与资本公积，那么成本法下该如何处理呢? 因为 借:
实收资本 贷: 长期股权投资，借贷明显不等，不按照模拟权益法，怎么调整？谢谢老师

回答人：chenyiwei
合并报表层面因购买少数股权需调整权益的金额 =购买少数股权价款-交易日所购买的少数股权的账面价值。
在成本法下，关键是要确定长期股权投资成本所对应的子公司净资产项目及其各自金额。例如，在主帖所述案例中，最初子公司实收资本为 1000 万，本企业投资成本为 510 万，均对应于实收资本；后续收购 49% 少数股权时，收购对价为 800 万，收购日子公司净资产为 1500 万（实收资本 1000万，未分配利润 500 万，假设不考虑盈余公积），则追加投资对应的权益为735 万（实收资本 490 万、未分配利润 245 万），应调整资本公积-65万。
此时抵消分录（成本法下）为：
借：实收资本 1000
借：未分配利润 245
借：资本公积 65
贷：长期股权投资 1310 （=510+800）
上述借记未分配利润 245 万，恰好等于被收购的少数股权在历史上对应的少数股东损益的累计数，即此前抵销分录中累计借记 “少数股东损益”245万元对未分配利润的影响数。

提问人：wy2375 时间：2019-11-12 06:30:18
陈老师，对于成本法基本的都理解了，关键是后续股权变动比较多的怎么办，因为自身企业虽不是很大型，但子公司、子公司的分公司也有几十个了，对于成本法的一些深入探讨在哪里能找到呢？我在论坛搜关键词看到的都是基本思路且股权没什么变动的那种。想看看对股权变动比较多的各种处理思路

回答人：chenyiwei
基本要点就是分别确定每次取得股权或者后续变动的投资成本所对应的被投资方净资产项目及其金额。